【裁判字號】    94,訴,2803
【裁判日期】    950628
【裁判案由】    毒品危害防制條例
【裁判全文】
臺灣高雄地方法院刑事判決              94年度訴字第2803號
公  訴  人  臺灣高雄地方法院檢察署檢察官
被      告  蔡國祥
選任辯護人  張永昌律師
上列被告因違反毒品危害防制條例案件，經檢察官提起公訴（94
年度偵字第5084號、第2624號）暨移請本院併案審理（94年度偵
字第13617 號），本院判決如下：
    主  文
蔡國祥販賣第二級毒品，處有期徒刑拾年。扣案如附表一編號(一)
所示第二級毒品甲基安非他命拾包均沒收銷燬之；附表一編號
(二)所示門號0000000000號之行動電話壹支（不含SIM卡）沒收。
    事  實
一、緣蔡國祥先前曾借款新台幣（以下同）10萬元予年籍姓名不
    詳、綽號「瑞哥」之成年男子（以下稱「瑞哥」），因「瑞
    哥」多次向蔡國祥表示無力以現金償還前揭債務，但可以交
    付大量第二級甲基安非他命作為抵償債務之用，且適有朱記
    鋒（前經本院審結）向蔡國祥表示欲一次購買大量第二級毒
    品甲基安非他命供己施用。從而蔡國祥明知甲基安非他命係
    毒品危害防制條例第2 條第2 項第2 款所定之第二級毒品，
    依法不得持有及販賣，竟基於販賣第二級毒品之犯意，先與
    朱記鋒約定其將出售重量約半公斤之甲基安非他命予朱記鋒
    後，蔡國祥再與「瑞哥」聯絡，同意以市價24萬元之第二級
    毒品甲基安非他命用以抵償前開10萬元之債務，餘額部分則
    由蔡國祥事後另行交付票面金額14萬元之支票予「瑞哥」，
    合計以24萬元作為購買該批毒品之價金。嗣蔡國祥於94年2
    月26日上午某時許，先行前往某不詳地點，向「瑞哥」拿取
    如附表一編號(一)所示第二級毒品甲基安非他命共13包（以下
    稱前開毒品），再以其所使用、門號0000000000號行動電話
    撥打朱記鋒使用之門號0000 000000 號行動電話，除約定交
    付該批毒品之時間、地點外，雙方亦併予約定交易價格為25
    萬元、由朱記鋒將來以給付每月2 萬元之方式分期付款。嗣
    於同日12時10分許，蔡國祥、朱記鋒二人分別駕車前往高雄
    市楠梓區援中路、大學東路口擬交付前開毒品。然於蔡國祥
    在其所駕駛車牌號碼00 -0000號自用小客車內、甫將前開毒
    品交予朱記鋒收受之際，旋遭在場埋伏員警上前逮捕，因朱
    記鋒見狀欲逃離現場，過程中部分毒品不慎掉落於地面，遂
    為警分別於地面及朱記鋒手持之提袋中扣得前開毒品，另扣
    得前開門號000000 0000 號行動電話1 支，進而查悉上情。
二、案經海巡署屏東機動查緝隊警政署高雄港務警察局分別報請
    台灣高雄地方法院檢察署檢察官偵查起訴。
    理  由
壹、關於本件證據能力之意見：
  一、證人朱記鋒於警詢之陳述依法具有證據能力：
      按被告以外之人於檢察事務官、司法警察官或司法警察調
      查中所為之陳述，與審判中不符時，其先前之陳述具有較
      可信之特別情況，且為證明犯罪事實存否所必要者，得為
      證據，刑事訴訟法第159 條之2 定有明文。所謂「前後陳
      述不符」應就前後階段之陳述進行整體判斷，決定是否具
      有實質性差異之陳述。惟無須針對全部陳述為必要，陳述
      之一部分有不符，亦屬之。所謂「較可信之特別情況」之
      情形，應就前後陳述時之外部情況（如時間之間隔、有意
      識的迴避、受不當外力干擾、事後串謀、自白或立即反應
      所知、是否有親友在場及筆錄是否清楚明確等）進行比較
      ，以資決定何者外部情況具有可信性。若陳述係在特別可
      信之情況下所為，虛偽陳述之危險性不高，雖係審判外陳
      述，或未經被告反對詰問，仍得承認其有證據能力。查證
      人朱記鋒初於警詢中乃陳述係向被告購買前開毒品，嗣於
      本院審理中則改稱係請被告幫伊代為向「瑞哥」購買前開
      毒品，是證人所述關於交易毒品對象之重要事項先後即有
      不一。然細繹該證人於警詢中除詳述渠等約定交易毒品過
      程、數量及價格等細節外，更係出於己意而坦承染有施用
      毒品之惡習，且其所述交易毒品之情亦與偵查及本院審理
      中證述內容大抵相符，是本院審酌證人朱記鋒警詢中之陳
      述距案發日較近，當時記憶自較深刻，可立即反應所知，
      不致因時隔日久而遺忘案情；且較無來自被告同庭在場之
      壓力，而出於不想生事之指證，或故為迴護被告，而事後
      串謀之可能。綜此以觀，證人朱記鋒於警詢之陳述，客觀
      上應具較可信之特別情況，且亦為證明犯罪事實存否所必
      要，依上揭規定，其警詢之陳述自有證據能力。
  二、證人朱記鋒於偵查中之陳述依法具有證據能力：
      刑事訴訟法第159 條第1 項固有明文。然依同法第159 條
      之5 規定：「被告以外之人於審判外之陳述，雖不符前四
      條之規定，而經當事人於審判程序同意作為證據，法院審
      酌該言詞陳述或書面陳述作成時之情況，認為適當者，亦
      得為證據。當事人、代理人或辯護人於法院調查證據時，
      知有第159 條第1 項不得為證據之情形，而未於言詞辯論
      終結前聲明異議者，視為有前項之同意」。準此，證人朱
      記鋒前揭證述雖不符法定程序，然核其性質仍屬被告以外
      之人於審判外之陳述，原不具有證據能力，然此等陳述既
      經檢察官、被告及辯護人等明知有刑事訴訟法第159 條第
      1 項不得作為證據之情形，經本院於審判程序中宣讀並告
      以要旨，渠等仍僅針對證人所述內容表示意見，而未對其
      是否具有證據能力一節聲明異議，復審酌該等言詞陳述作
      成時之外部情況並無不當，揆諸上揭說明，本院自得逕以
      卷附證人朱記鋒偵查中之陳述採為認定事實之依據。
貳、有罪部分：
  一、訊據被告固坦承於上揭時、地將前開毒品交予朱記鋒收受
      之情事，惟矢口否認有何販賣第二級毒品犯行，辯稱：伊
      僅係受朱記鋒之委託代為向「瑞哥」購買前開毒品，並無
      販賣之意、亦未從中獲利云云。惟查：
    (一)本件被告為警查獲前乃同意「瑞哥」以市價24萬元之第二
      級毒品甲基安非他命作為抵償先前所積欠10萬元之債務，
      餘額則由被告另行交付面額14萬元之支票予「瑞哥」，用
      以購入該批毒品。嗣被告於94年2 月26日上午某時許，先
      行前往某不詳地點向「瑞哥」拿取前開毒品，再以其所使
      用、門號0000000000號行動電話撥打朱記鋒使用之門號00
      00000000號行動電話，雙方約定交付該批毒品之時間、地
      點，並同意由朱記鋒以每月支付2 萬元之方式分期付款。
      嗣於同日12時10分許，渠二人分別前往在高雄市楠梓區援
      中路、大學東路口附近見面，然被告在其所駕駛車牌號碼
      00-0 000號自用小客車內、甫將前揭毒品交予朱記鋒之際
      ，旋遭在場埋伏之員警上前逮捕，因朱記鋒欲逃離現場，
      過程中有部分毒品掉落於地面，遂為警分別於地面及朱記
      鋒手持之提袋中扣得前開毒品，且該毒品送請鑑定之結果
      ，均含有第二級毒品甲基安非他命成分等情，業據證人朱
      記鋒到庭證述綦詳，並有現場照片5 幀、高雄醫學大學附
      設中和紀念醫院檢驗報告13件（編號0000-000至9409-726
      ）在卷可稽。又依卷附被告及證人朱記鋒二人所使用前開
      門號0000000000號、0000000000號行動電話翻拍照片所示
      ，可資認定渠等於案發前確有各以該行動電話相互撥打聯
      絡之情事，此外復據被告於本院審理中供認上情不諱，足
      徵被告此部分自白核與事實相符，堪予採信。
    (二)被告於本院審理中雖迭以前詞置辯，然參以被告前於偵查
      中業已自承「瑞哥」向伊表示前開毒品價格約24萬元，伊
      拿到毒品後就與朱記鋒聯絡前往案發地點，且伊向朱記鋒
      表示伊要賺1 萬元，所以要跟他拿25萬元等語，足見被告
      所辯前後已有不一，容非無疑。又本件固據證人朱記鋒到
      庭證稱：其係要求被告幫忙找「瑞哥」購買半公斤第二級
      毒品甲基安非他命、並未談及價錢云云，然參以證人朱記
      鋒於該次詰問程序中則亦證稱：其與被告於見面前已在電
      話中約定購買前開毒品金額為25萬元等語，是其所為證詞
      已有明顯歧異；再觀諸證人朱記鋒初於警詢及偵查中均證
      述：其係向被告購買毒品，因為被告知道其有在施用甲基
      安非他命，其也曾向被告詢問有無購買甲基安非他命之門
      路，經被告表示有門路後，遂向被告表示欲購買約半公斤
      甲基安非他命，且原來說好價格是25萬元等語，顯見證人
      朱記鋒先後於警詢、偵查及本院審理中所述關於是否向被
      告購買前揭毒品、或僅係委託被告代為向「瑞哥」他人購
      買毒品一節，顯有相互扞挌之處，自不得徒以被告朱記鋒
      於審判中片面之證詞，即遽採為有利於被告之認定，合先
      敘明。
    (三)蓋以證人之陳述有部分前後不符，或相互間有所歧異時，
      究竟何者為可採，法院仍得本其自由心證予以斟酌，非謂
      一有不符或矛盾，即應認其全部均為不可採信，茍其對基
      本事實之陳述，與真實性無礙時，則仍非不得予以採信（
      最高法院93年度台上字第5349號判決採同一見解）。準此
      ，本院審諸本件案發時間距今事隔已久，證人之記憶不免
      有所減損、罅漏，而當事人或證人於案發時之供述因較少
      權衡利害得失或受他人干預，依經驗法則，當較事後翻異
      之詞更為可信。復佐以證人朱記鋒初於警詢及偵查中均供
      稱係向被告購買前開毒品，且雙方約定價格為25萬元，且
      除是否向被告購買毒品一節翻異前詞外，其餘部分俱與本
      院審理中所述互核一致，更與被告偵查中所供述之情大抵
      相符，況且證人朱記鋒初於警詢及偵查中均陳述前開毒品
      係向「明哥（即被告）」所購買，全然未予提及「瑞哥」
      其人，顯見其事後所述委託被告向「瑞哥」購買前開毒品
      云云，顯係偏袒之詞，委無足取。綜此堪認證人朱記鋒前
      於警詢及偵查中所為之陳述，較諸其審判中所述更屬可採
      ，足資憑為認定被告前揭犯罪事實之依據。從而被告前揭
      所辯各節，要屬臨訟卸責之詞，亦非可採。
    (四)按毒品危害防制條例第4 條所定之販賣毒品罪，係以行為
      人有營利之目的（意思），而販入或賣出毒品，亦或二者
      兼而有之者為其構成要件。此項「營利」之內容，並非以
      現實金錢之交付或賺取價差為限，倘行為人販入或賣出毒
      品，主觀上係出於為自己計算而獲取利益之意思，並希冀
      藉此販賣行為而獲取利益者，即足當之。承前所述，本件
      被告乃經證人朱記鋒向其表示欲購買大量第二級毒品甲基
      安非他命後，方始向「瑞哥」表示同意以價值24萬元之前
      開毒品作為抵償10萬元債務之用，更就金額不足部分另行
      交付14萬元支票以資支付，合計以24萬元購入前開毒品，
      復以25萬元之代價轉售予證人朱記鋒，藉此從中獲取1 萬
      元之差價利益，堪認被告確係以自己意思而販售前揭毒品
      之情無訛。縱使被告於證人朱記鋒支付購買前開毒品全部
      款項前即遭警查獲，然其既以營利之意思，分別與「瑞哥
      」及證人朱記鋒議定販賣毒品之價格，進而自「瑞哥」處
      販入前開毒品並轉售予證人朱記鋒收受，是其所為業已該
      當毒品危害防制條例第4 條第2 項販賣第二級毒品罪之構
      成要件甚明。職是，本件事證明確，被告前揭犯行洵堪認
      定，應依法論科。
  二、查甲基安非他命係毒品危害防制條例第2 條第2 項第2款
      所定之第二級毒品，依法不得持有、施用及販賣。核被告
      蔡國祥所為，係違反毒品危害防制條例第4 條第2 項販賣
      第二級毒品罪。其販賣第二級毒品甲基安非他命前持有甲
      基安非他命之低度行為，應為販賣之高度行為所吸收，不
      另論罪。本件公訴意旨雖認被告所為係違反毒品危害防制
      條例第5 條第2 項意圖販賣而持有第二級毒品罪、及同條
      例第8 條第2 項轉讓第二級毒品罪，惟被告乃基於營利之
      意思而販入前開毒品，復將之轉賣予朱記鋒等情，業如前
      述，從而公訴意旨指稱被告係涉犯前揭意圖販賣而持有及
      轉讓第二級毒品罪嫌云云，於法容有未洽，惟二者之基本
      社會事實仍屬同一，應在原起訴範圍內，變更其起訴法條
      。爰審酌被告之素行、犯罪動機、目的、手段、本件販賣
      毒品數量雖屬非微，然因販賣次數僅只1 次，且甫於前開
      毒品交予朱記鋒收受之際旋即遭警查獲，故犯罪所生危害
      尚非重大，及犯罪後尚能坦認部分犯行、態度良好等一切
      情狀，量處如主文所示之刑，以資懲儆。
  三、此外，扣案如附表一編號(一)所示第二級毒品甲基安非他命
      合計13包俱係查獲之毒品，且各該包裝袋與其內毒品業已
      無法析離，應將之同視為第二級毒品無訛，從而不問屬於
      犯人與否，應均依毒品危害防制條例第18條第1 項前段規
      定諭知沒收銷燬之。另扣案如附表一編號(二)所示門號0000
      000000號行動電話1 支，乃被告所有、且係供本件販賣第
      二級毒品犯罪所用之物，爰依毒品危害防制條例第19條第
      1 項前段規定宣告沒收。至行動電話門號SIM 卡係使用者
      向電信業者申請租用而僅取得其使用權，並非申請使用者
      所有（最高法院92年度台上字第6836號判決意旨參照），
      故前述附表一編號(二)所示門號0000000000號行動電話之SI
      M 卡1 張遂不予沒收。又如附表一編號(三)所示門號000000
       0000 號行動電話1 支雖係被告所有，然尚乏積極證據足
      認其與本件被告前揭販賣第二級毒品之犯行有何相涉，即
      不予宣告沒收，併此敘明。
  四、另查，臺灣高雄地方法院檢察署94年度偵字第13617 號併
      案意旨略以：被告基於意圖販賣而持有第一級毒品海洛因
      與第二級毒品甲基安非他命之犯意，自94年5 月間起至同
      年6 月11日止，在不詳之各地點，以門號0000000000、00
      00000000行動電話作為聯絡工具，連續與欲購買毒品之綽
      號「阿松」、「阿成」、「政仔」、「娟仔」、「小雯」
      及「阿華」等人聯絡購買毒品。嗣於同年6 月11日18時40
      分許，為警持本院核發之搜索票先後查獲如附表二所示之
      物品，因認被告此部分涉有意圖販賣而持有第一級毒品與
      第二級毒品，且與本案有連續犯之裁判上一罪關係，遂移
      請本院併案審理云云。惟按，毒品危害防制條例第5條 所
      定「意圖販賣而持有毒品罪」須行為人本於意圖販賣而販
      入以外之原因而持有，迨其持有後另行起意販售，而尚未
      著手於販售之情形，始有該罪之適用（最高法院90年度台
      上字第7782號判決意旨參照）。本件既據檢察官依偵查所
      得之現有證據、認定被告係犯意圖販賣而持有第一級與第
      二級毒品而移送併案審理，再本院審諸卷附諸般證據，亦
      認僅堪證明被告持有如附表二所示扣案物品之事實，尚無
      從遽認被告果係基於販賣之意思始行販入如附表二所示之
      毒品，或另有涉犯其餘販賣第一級毒品與第二級毒品之犯
      行。揆諸前揭說明，販賣毒品與意圖販賣而持有毒品客觀
      上雖均具備持有毒品之事實，然二者乃基於不同之犯意而
      持有毒品，尚未可徒以持有毒品之低度行為，即率爾認定
      二者間應成立裁判上一罪關係。況本案被告販賣第二級毒
      品時間為94年2 月26日，核與併案意旨所述犯罪時間相距
      幾近4 月，且被告先後持有毒品之原因、地點、種類俱屬
      迥異，實難推認其先後二次犯行客觀上有何關連性可言，
      亦難謂其先後持有第二級毒品之犯行，均係出於某一特定
      犯罪計畫而為之。此外復據公訴檢察官當庭表示前揭併案
      部分與本案起訴部分不生連續犯關係等語。準此，本件被
      告所為尚難謂與併案部分所載事實有何連續犯之裁判上一
      罪關係，自難謂為前揭有罪部分之起訴效力所及，本院當
      無從就此事實併予審究，應將該移送併辦部分退由檢察官
      另為適法之處理，附此敘明。
據上論斷，應依刑事訴訟法第299 條第1 項前段、第300 條，毒
品危害防制條例第4 條第2 項、第18條第1 項前段、第19條第1
項，判決如主文。
中    華    民    國    95    年    6     月    28    日
                  刑事第四庭  審判長法官 郭玫利
                                    法官 林意芳
                                    法官 陳明呈
以上正本證明與原本無異。
如不服本判決，應於收受送達後10日內向本院提出上訴書狀。  
中    華    民    國    95    年    7     月    3     日
                                  書記官 林明忠

附錄本判決論罪科刑之法條：
毒品危害防制條例第4條
製造、運輸、販賣第一級毒品者，處死刑或無期徒刑；處無期徒
刑者，得併科新臺幣 1 千萬元以下罰金。
製造、運輸、販賣第二級毒品者，處無期徒刑或 7 年以上有期徒
刑，得併科新臺幣 7 百萬元以下罰金。
製造、運輸、販賣第三級毒品者，處 5 年以上有期徒刑，得併科
新臺幣 5 百萬元以下罰金。
製造、運輸、販賣第四級毒品者，處 3 年以上 10 年以下有期徒
刑，得併科新臺幣 3 百萬元以下罰金。
製造、運輸、販賣專供製造或施用毒品之器具者，處 1 年以上 7
年以下有期徒刑，得併科新臺幣 1 百萬元以下罰金。
前五項之未遂犯罰之。

附表一：
┌──┬───────────┬──────────────────────┐  
│編號│查扣物品種類、數量    │  備         註                             │  
├──┼───────────┼──────────────────────┤  
│ (一) │第二級毒品甲基安非他命│1.編號6 ：驗前毛重37公克、驗後毛重36.9公克  │  
│    │13包                  │2.編號7 ：驗前毛重37.3公克、驗後毛重37.2公克│  
│    │                      │3.編號8 ：驗前毛重37公克、驗後毛重36.9公克  │  
│    │                      │4.編號9 ：驗前毛重36.9公克、驗後毛重36.8公克│  
│    │                      │5.編號10：驗前毛重37.2公克、驗後毛重37.1公克│  
│    │                      │6.編號11：驗前毛重37.4公克、驗後毛重37.3公克│  
│    │                      │7.編號12：驗前毛重37公克、驗後毛重36.9公克  │  
│    │                      │8.編號13：驗前毛重37公克、驗後毛重36.9公克  │  
│    │                      │9.編號14：驗前毛重37公克、驗後毛重36.9公克  │  
│    │                      │10.編號15：驗前毛重37公克、驗後毛重36.9公克  │  
│    │                      │11.編號16：驗前毛重37.1公克、驗後毛重37公克  │  
│    │                      │12.編號17：驗前毛重37.3公克、驗後毛重37.2公克│  
│    │                      │13.編號18：驗前毛重37.1公克、驗後毛重37公克  │  
├──┼───────────┼──────────────────────┤  
│    │行動電話門號0000000000│行動電話1 支依毒品危害防制條例第19條第1 項予│  
│ (二) │號行動電話1 支（含SIM │以沒收，SIM 卡不沒收                        │  
│    │卡）                  │                                            │  
├──┼───────────┼──────────────────────┤  
│    │行動電話門號0000000000│核與本件犯罪無涉，不予沒收                  │  
│ (三) │號行動電話1 支（含SIM │                                            │  
│    │卡）                  │                                            │  
└──┴───────────┴──────────────────────┘

附表二：
┌──┬────────────────────┬─────────────┐
│編號│   扣案物品名稱、數量                   │    備         註         │
├──┼────────────────────┼─────────────┤
│ (一) │第一級毒品海洛因7包（毛重10.2公克）     │在車牌號碼000-000 號重型機│
│    │                                        │車內查獲                  │
├──┼────────────────────┼─────────────┤
│ (二) │第二級毒品甲基安非他命1 包 (毛重3.2 公克│同上                      │
│    │）                                      │                          │
├──┼────────────────────┼─────────────┤
│ (三) │壓製毒品模具1組                         │同上                      │
├──┼────────────────────┼─────────────┤
│ (四) │第一級毒品海洛因19包（毛重436.9 公克）  │在高雄市○○區○○街00號住│
│    │                                        │處內查獲                  │
├──┼────────────────────┼─────────────┤
│ (五) │第二級毒品甲基安非他命3 包（毛重41.2公克│同上                      │
│    │）                                      │                          │
├──┼────────────────────┼─────────────┤
│ (六) │電子磅秤 1台                            │同上                      │
├──┼────────────────────┼─────────────┤
│ (七) │油壓千斤頂 1組                          │同上                      │
├──┼────────────────────┼─────────────┤
│ (八) │研磨機 1台                              │同上                      │
├──┼────────────────────┼─────────────┤
│ (九) │毛刷 1支                                │同上                      │
├──┼────────────────────┼─────────────┤
│ (十) │分裝匙 3支                              │同上                      │
├──┼────────────────────┼─────────────┤
│ (十一) │夾鍊袋 1包                              │同上                      │
├──┼────────────────────┼─────────────┤
│ (十二) │毒品成分測試機 1台                      │同上                      │
├──┼────────────────────┼─────────────┤
│ (十三) │SAMSUNG 行動電話1 支（門號0000000000號）│同上                      │
├──┼────────────────────┼─────────────┤
│ (十四) │NOKIA 行動電話1 支（門號0000000000號）  │同上                      │
└──┴────────────────────┴─────────────┘

司法院資訊處製作；財團法人民間司法改革基金會備份。
